臺灣高等法院刑事判決
108年度上訴字第3393號
上  訴  人  臺灣桃園地方檢察署檢察官
被      告  梁興元  


指定辯護人  林尚瑜律師(義務辯護)
上列上訴人因被告違反毒品危害防制條例案件，不服臺灣桃園地
方法院107年度訴字第922號，中華民國108年4月22日第一審判決
（起訴案號：臺灣桃園地方檢察署107年度偵字第7084號、第236
80號），提起上訴，本院判決如下：
    主  文
上訴駁回。
    事  實
一、甲○○與陳政杰（業經原審判處罪刑確定）均明知3,4-亞甲基
    雙氧苯基乙基胺戊酮（N-Ethylpentylone）係毒品危害防制
    條例所規定之第三級毒品，非經許可不得販賣，竟共同基於
    販賣第三級毒品以營利之犯意聯絡，先由陳政杰與其真實姓
    名年籍不詳、綽號「小黑」之友人聯絡，取得摻有第三級毒
    品3,4-亞甲基雙氧苯基乙基胺戊酮之香菸7支（下稱毒品香
    菸）後，再由甲○○以其使用之蘋果廠牌iPhone 6S智慧型手
    機（序號：000000000000000號、含SIM 門號：0000000000
    號）作為與購毒者之聯絡工具，而於民國107年2月28日某不
    詳時間，以上開智慧型手機連接網際網路，透過通訊軟體微
    信（WeChat），在微信公開之群組內，以暱稱「94愛快樂吸
    」，張貼「代PO，拋彩虹煙自取為先有優惠，地點中壢夜市
    ……要的私」等文字，兜售上開毒品香菸以營利，適有新北市
    政府警察局林口分局警員於同日晚間7時14分許執行網路巡
    邏察覺，遂佯裝購毒者與甲○○聯繫，商議交易毒品事宜，甲
    ○○於同日晚間7時34分許，應允以新臺幣（下同）2,500元之
    價格，販賣上開毒品香菸後，並約定在桃園市○○區○○路000 
    號前會面交易。嗣由陳政杰駕車搭載甲○○一同前往上開地點
    ，2人到場後，先由甲○○下車向購毒者收款，陳政杰見甲○○
    順利取得販賣毒品之對價2,500 元後，伺機上前將上開毒品
    香菸塞入甲○○手中，甲○○復將該毒品香菸交付予佯裝購毒者
    之員警，員警見狀隨即表明身分，並當場逮捕甲○○，扣得上
    開毒品香菸7支及智慧型手機1支。一旁之陳政杰見甲○○遭逮
    捕，立即駕車逃離現場，後經桃園市政府警察局中壢分局偵
    查佐依甲○○之供述及指認內容循線追查，前往法務部○○○○○○
    ○借詢陳政杰後，始悉上情。
二、案經新北市政府警察局林口分局移送臺灣桃園地方檢察署檢
    察官偵查起訴。
    理  由
壹、證據能力部分：
    按被告以外之人於審判外之陳述，雖不符刑事訴訟法第159
    條之1至第159條之4之規定，而經當事人於審判程序同意作
    為證據，法院審酌該言詞陳述或書面陳述作成時之情況，認
    為適當者，亦得為證據。又當事人、代理人或辯護人於法院
    調查證據時，知有第159條第1項不得為證據之情形，而未於
    言詞辯論終結前聲明異議者，視為有前項之同意，同法第15
    9條之5亦有明定。查本件檢察官、被告及辯護人就本判決下
    列所引被告以外之人於審判外陳述之證據能力均不予爭執，
    迄至言詞辯論終結，亦未對該等證據之證據能力聲明異議，
    本院審酌該些供述證據作成時，核無違法取證或其他瑕疵，
    認為以之作為本案之證據屬適當，自有證據能力。其餘資以
    認定被告犯罪事實之非供述證據，均查無違反法定程序取得
    之情形，依刑事訴訟法第158條之4反面規定，亦具證據能力
    。
貳、實體部分：
一、認定犯罪事實所憑之證據及理由：
    上揭事實，業據被告甲○○於原審及本院準備程序、審理中，
    均坦承不諱（見原審卷第46頁背面、第77頁、本院卷第56、
    105頁）；核與證人即現場查獲員警邱臻亮、林暐傑於偵查
    中之證述（見偵字第7084號卷第45頁正背面、第46頁正背面
    、第47、48頁），情節相符；復有新北市政府警察局林口分
    局搜索扣押筆錄、扣押物品目錄表、被告之微信對話紀錄截
    圖、現場照片、扣案物照片在卷可查（見偵字第7084號卷第
    10至14、25至28頁），並有蘋果廠牌iPhone 6S智慧型手機1
    支、香菸7支扣案為佐；且扣案之香菸7支經鑑驗結果，確實
    檢出含有第三級毒品3,4-亞甲基雙氧苯基乙基胺戊酮（N-Et
    hylpentylone）成分，總淨重為6.6609公克，因鑑驗取用0.
    1871公克，驗餘重量6.4738公克等情，亦有臺北榮民總醫院
    107年5月25日毒品成分鑑定書1件在卷可稽（見偵字第7084
    號卷第40頁），足認被告任意性之自白與事實相符，堪以採
    信。本案事證明確，被告犯行洵堪認定，應依法論科。
二、論罪：
  ㈠按刑法上所謂陷害教唆，係指行為人原無犯罪之意思，純因
    具有司法警察權者之設計誘陷，以唆使其萌生犯意，待其形
    式上符合著手於犯罪行為之實行時，再予逮捕者而言。此種
    「陷害教唆」，因行為人原無犯罪之意思，具有司法警察權
    者復伺機逮捕，係以不正當手段入人於罪，尚難遽認被陷害
    教唆者成立犯罪；至刑事偵查技術上所謂之「釣魚」者，則
    指對於原已犯罪或具有犯罪故意之人，司法警察於獲悉後為
    取得證據，以設計引誘之方式，佯與之為對合行為，使其暴
    露犯罪事證，待其著手於犯罪行為之實行時，予以逮捕、偵
    辦者而言；後者因犯罪行為人主觀上原即有犯罪之意思，倘
    客觀上又已著手於犯罪行為之實行時，自得成立未遂犯，與
    「陷害教唆」情形迥然有別（最高法院102年度台上字第988
    號判決意旨參照）。
    本案被告與同案被告陳政杰原即具有販賣第三級毒品之故意
    ，而由同案被告陳政杰取得上開毒品香菸後，再由被告以微
    信暱稱「94愛快樂吸」刊登前揭販賣毒品訊息以吸引買家，
    員警佯裝買家與其等為對合行為，使其等暴露犯罪事證，而
    佯裝買家之員警實際上既無購買真意，實際上並無可能完成
    本案毒品交易，是核被告所為，係犯毒品危害防制條例第4
    條第6項、第3項之販賣第三級毒品未遂罪。被告與同案被告
    陳政杰就上開犯行間，有犯意聯絡及行為分擔，應論以共同
    正犯。被告於著手販賣前，意圖販賣而持有第三級毒品之低
    度行為，應為其嗣後著手販賣之高度行為吸收，不另論罪。
    被告雖已著手販賣毒品之行為，然因本案購毒者係員警所喬
    裝，故被告著手於犯罪行為之實行後，即遭逮捕、偵辦而不
    遂，屬未遂犯，爰依刑法第25條第2項之規定，按既遂犯之
    刑減輕之。
  ㈡按犯毒品危害防制條例第4條至第8條、第10條或第11條之罪
    ，供出毒品來源，因而查獲其他正犯或共犯者，減輕或免除
    其刑，毒品危害防制條例第17條第1項定有明文。
    查被告於107年7月17日偵查中向檢察官供稱：本案與我一同
    至毒品交易現場之「阿正」全名為「陳政傑」（音譯），當
    時「陳政傑」等到喬裝購毒者之員警拿錢給我，就從後面將
    上開毒品香菸塞給我，惟「陳政傑」見員警表明身分逮捕我
    之後，就趁亂跑走等語（見偵字第7084號卷第50頁背面），
    檢察官因而指揮桃園市政府警察局中壢分局追查本案毒品之
    上游來源，該分局偵查佐遂於107年8月8日詢問被告，被告
    即指認同案被告陳政杰即為所稱之「阿正」、「陳政傑」，
    該分局偵查佐復於107年8月27日至法務部○○○○○○○借提同案
    被告陳政杰，同案被告陳政杰亦承認自友人「小黑」處取得
    上開毒品香菸，並提供予被告販賣等語，檢警因而循線查獲
    同案被告陳政杰之本案犯行等節，有臺灣桃園地方檢察署10
    7年8月8日檢察官指揮書、被告107年8月8日警詢筆錄、桃園
    市政府警察局中壢分局指認犯罪嫌疑人紀錄表、指認照片對
    照表、同案被告陳政杰107年8月27日警詢筆錄、桃園市政府
    中壢分局108年2月24日函文暨所附員警職務報告在卷足查（
    見偵字第7084號卷第57頁、偵字第23680號卷第2、3、7至11
    頁、原審卷第71、72頁），足認同案被告陳政杰確為上開毒
    品香菸之來源，並因被告之供述而遭查獲，被告自得適用毒
    品危害防制條例第17條第1項規定，減輕其刑。且依刑法第7
    1條第2項之規定，先依刑法第25條第2項之規定減輕其刑，
    再依毒品危害防制條例第17條第1項之規定遞減之。
三、駁回上訴之理由：
  ㈠原審審理結果，認被告所犯罪證明確，因而適用毒品危害防
    制條例第4條第6項、第3項、第17條第1項、第19條第1項，
    刑法第11條、第28條、第25條第2項、第74條第1項第1款、
    第2項第4款、第5款、第93條第1項第2款、第38條第1項段等
    規定，並審酌被告正值青盛之年，不思從事正當工作，明知
    毒品對於身心健康有莫大之戕害，竟為圖私利，販賣第三級
    毒品，危害國民身心健康及社會風氣，應予非難，惟念其犯
    後坦承犯行，尚具悔悟之意，且本案犯行止於未遂階段，尚
    未產生實際危害，兼衡其前科素行、生活狀況、智識程度、
    家庭經濟狀況，及其為本案犯行之動機、目的、手段、行為
    分擔、所生危害等一切情狀，量處有期徒刑2年，並說明：
    被告未曾因故意犯罪受有期徒刑以上刑之宣告乙節，有本院
    被告前案紀錄表附卷可查，考量被告年紀尚輕，素行尚可，
    且犯後均坦承犯行，尚有悔意，僅因一時受利所誘，致罹刑
    章，經此偵審程序及科刑之教訓，當能知所警惕而無再犯之
    虞，而認其前開所受宣告之刑，以暫不執行為適當，爰依刑
    法第74條第1項第1款之規定，併予宣告緩刑5年，又為使被
    告能從中深切記取教訓，使其對自身行為有所警惕，並斟酌
    本案犯罪情節及其生活狀況等情，依刑法第74條第2項第4款
    、第5款之規定，命被告應向公庫支付3萬元及於緩刑期間，
    向指定之政府機關、政府機構、行政法人、社區或其他符合
    公益目的之機構或團體，提供240小時之義務勞務，併依刑
    法第93條第1項第2款之規定，宣告緩刑期間付保護管束，再
    倘被告未遵期履行前開負擔且情節重大，足認原宣告之緩刑
    難收其預期效果，而有執行刑罰之必要者，檢察官得依刑法
    第75條之1第1項第4款之規定，聲請法院撤銷其之緩刑宣告
    。復就沒收部分說明：扣案含有第三級毒品3,4-亞甲基雙氧
    苯基乙基胺戊酮之香菸7支（驗餘重量6.4738公克），係被
    告與同案被告共同於本案販賣之第三級毒品，而其等販賣第
    三級毒品之行為既係毒品危害防制條例明文規定處罰之犯罪
    行為，上開毒品香菸即屬違禁物，應依刑法第38條第1項之
    規定，諭知沒收，至鑑驗用罄之部分，因已滅失不復存在，
    爰不再為沒收之諭知。另扣案蘋果廠牌iPhone 6S智慧型手
    機（序號：000000000000000號、含SIM卡門號：0000000000
    號）1支，屬被告所有，並係供被告與同案被告陳政杰販賣
    本案第三級毒品所用之物，此經被告供陳明確（見偵字第70
    84號卷第34頁背面、本院卷第103頁），亦有前述微信對話
    紀錄截圖可佐，應依毒品危害防制條例第19條第1項規定宣
    告沒收。經核原判決認事用法，洵無違誤，量刑亦屬妥適。
  ㈡檢察官上訴意旨略以：①販賣第三級毒品之行為係法定最輕本
    刑7年有期徒刑之犯罪，本件被告被查獲販賣第三級毒品未
    遂之次數雖僅有1次，然而被告為智識正常、四肢健全之青
    年，循正當之途謀生並無困難，竟為貪圖不法利益，販賣摻
    有第三級毒品成分之香菸，且本次因係警察喬裝買家購買而
    予以查扣毒品，否則即流入市面殘害社會大眾。②又被告於
    少年時期，皆有多次因吸食迷幻藥物及第一級毒品等虞犯案
    件受保護管束及觀察勒戒等處分，然被告於成年後再犯本件
    販賣第三級毒品罪，可見其並未因之前少年虞犯案件獲得警
    惕。③另依被告歷來供述，足認被告自遭警察查獲至偵查階
    段，對於自身販賣毒品之犯行皆避重就輕，直至原審準備程
    序時才坦認，難認其有因販賣毒品之犯行而感到悔悟之意。
    原審判決未慮及上情，驟然對被告為緩刑之宣告，不僅對被
    告不足生警惕之效，更無法反應被告販賣毒品犯行所侵害社
    會法益之嚴重性，難認合於達成客觀上之適當性、相當性與
    必要性等價值要求，即與比例原則相悖，已違背量刑之內部
    界線，請將原判決撤銷，另為量刑之宣告，且不宣告緩刑，
    以儆效尤等語。
  ㈢惟查：關於量刑輕重，屬為裁判之事實審法院得依職權自由
    裁量之事項，苟其量刑已以行為人之責任為基礎，並斟酌刑
    法第57條各款所列情狀，在法定刑度內，酌量科刑，如無偏
    執一端，致明顯失出失入情形，上級審法院即不得單就量刑
    部分遽指為不當或違法。本件原審量刑時業已審酌以上各情
    ，並詳敘如上，顯係以行為人責任為基礎，斟酌刑法第57條
    各款所列情狀，而就被告上開犯行，為刑之量定，既未濫用
    自由裁量之權限，亦無逾越職權或違反比例原則、罪刑均衡
    原則，自難認有何違法或不當。
    又按少年受第29條第1項之處分執行完畢2年後，或受保護處
    分或刑之執行完畢或赦免3年後，或受不付審理或不付保護
    處分之裁定確定後，視為未曾受各該宣告。少年法院於前項
    情形，應通知保存少年前科紀錄及有關資料之機關，將少年
    之前科紀錄及有關資料予以塗銷，少年事件處理法第83條之
    1第1項、第2項分別定有明文。其立法意旨係為鼓勵少年自
    新向上，使其不受社會歧視致阻其更生之路所為前科抹消之
    規定，故少年受第29條第1項之處分執行完畢2年後，或受保
    護處分或刑之執行完畢或赦免3年後，該非行紀錄或前科紀
    錄即不復存在，視為未曾受各該宣告，此觀諸上開法條文義
    規定即明(最高法院107年度台非字第187號、第189號、第22
    2號判決意旨參照)。
    查被告雖於少年期間曾有虞犯非行，惟該些紀錄均已塗銷，
    有本院被告前案紀錄表1份在卷可參（見原審卷第7頁），揆
    諸前揭說明，應視為被告未曾受各該宣告，自不能以其少年
    期間所為虞犯非行，作為其於本件刑事犯罪量刑審酌之依據
    ，否則即有違少年事件處理法係為保障少年健全的自我成長
    調整其成長環境，並矯治其性格，非以報應少年或施以刑罰
    之立法目的。原判決於量刑時就上情不予審酌，於法並無不
    合，是上訴意旨②援引上情而認：被告於成年後再犯本件販
    賣第三級毒品罪，可見並未因之前少年虞犯案件獲得警惕云
    云，自與前開規定有違，難認可採。
  ㈣再按，法院是否宣告緩刑，有其自由裁量之職權，而基於尊
    重法院裁量之專屬性，對其裁量宜採取較低之審查密度，祇
    須行為人符合刑法第74條第1項所定之條件，法院即得宣告
    緩刑，與行為人犯罪情節是否重大，犯罪後是否有悔意或態
    度是否良好，是否累犯或再犯，並無絕對必然之關聯性；倘
    事實審法院未有逾越法律所規定之範圍，或濫用其權限，即
    不得任意指為違法，以為上訴之合法理由（最高法院107年
    度台上字第3331號判決意旨參照）。原判決業已說明認被告
    經此偵審程序及科刑之教訓，當能知所警惕而無再犯之虞，
    認其所受宣告之刑，以暫不執行為適當，並斟酌本案犯罪情
    節及被告生活狀況等情，乃依刑法第74條第1項第1 款、第2
    項第4款、第5款之規定諭知附條件之緩刑，已敘明所憑之理
    由，並未濫用自由裁量之權限，核無不合。
  ㈤綜上，檢察官上訴意旨指摘原審量刑過輕、諭知緩刑不當云
    云，無非係對原審量刑及諭知緩刑裁量權之適法行使，任意
    指摘，難認可採，其上訴為無理由，應予駁回。
據上論斷，應依刑事訴訟法第368 條，判決如主文。
本案經檢察官劉威宏提起公訴，檢察官郭書綺提起上訴，檢察官
陳昱旗到庭執行職務。
中    華    民    國   109    年    2     月    11    日
                  刑事第二十三庭審判長法  官  李釱任
                                      法  官  梁耀鑌
                                      法  官  連育群
以上正本證明與原本無異。
如不服本判決，應於收受送達後20日內向本院提出上訴書狀，其
未敘述上訴之理由者並得於提起上訴後20日內向本院補提理由書
（均須按他造當事人之人數附繕本）「切勿逕送上級法院」。
                                      書記官  廖紫喬
中    華    民    國    109   年    2     月    11    日
附錄：本案論罪科刑法條全文      
毒品危害防制條例第4條
製造、運輸、販賣第一級毒品者，處死刑或無期徒刑；處無期徒
刑者，得併科新臺幣 2 千萬元以下罰金。
製造、運輸、販賣第二級毒品者，處無期徒刑或 7 年以上有期
徒刑，得併科新臺幣 1 千萬元以下罰金。
製造、運輸、販賣第三級毒品者，處 7 年以上有期徒刑，得併
科新臺幣 7 百萬元以下罰金。
製造、運輸、販賣第四級毒品者，處 5 年以上 12 年以下有期
徒刑，得併科新臺幣 3 百萬元以下罰金。
製造、運輸、販賣專供製造或施用毒品之器具者，處 1 年以上
7 年以下有期徒刑，得併科新臺幣 1 百萬元以下罰金。
前五項之未遂犯罰之。